【裁判字號】    90,竹小,104
【裁判日期】    900702
【裁判案由】    損害賠償
【裁判全文】
臺灣新竹地方法院民事判決  九十年度竹小字第一○四號
    原      告  甲○○
    被      告  乙○○
右當事人間請求損害賠償事件，本院判決如左：
    主    文
被告應給付原告新台幣伍仟肆佰陸拾貳元，及自民國九十年五月五日起至清償日止按
年息百分之五計算之利息。
原告其餘之訴駁回。
訴訟費用新台幣參佰陸拾捌元，其中貳佰伍拾捌元由被告負擔，其餘之壹佰壹拾元由
原告負擔。
本判決第一項得假執行。
    事實及理由
一、原告之聲明：被告應給付原告新台幣（下同）八千元及自起訴狀繕本送達翌日起
    至清償日止按年息百分之五計算之利息。
二、事實摘要：
（一）原告主張：原告於民國九十年一月二十五日十二時十五分許，駕駛其所有牌照
      號碼為Ｗ２─２６２８號自用小客車（簡稱系爭自小客車）由新竹縣新豐鄉市往新和路直行，行經新市路○○○路交叉路口時，適被告駕駛其所有、牌
      照號碼為Ａ９─２９９２號自小客車沿新豐鄉○○路往新和路方向行駛，途經
      新庄路與新市路交叉口附近時，因疏未注意車前狀況，且為超越其前方之大卡
      車，竟逆向駛入對向靠新市路方向之新庄路車道上，致撞及原告所有之系爭自
      小客車之右前側，造成系爭自小客車之右前角保險桿及車燈毀損，經送修後共
      支出八千元之修理費用，其中材料費為三千九百元，工資為一千一百元，烤漆
      費用為三千元。經原告數度向被告催討，其均拒不理會，原告爰依侵權行為損
      害賠償之法律關係訴請被告給付原告八千元及其法定遲延利息等情。
（二）被告固不爭執其於前開時地駕駛前述之自小客車，因疏未注意車前狀況而與原
      告所駕之車發生碰撞，致系爭自小客車受損，原告支出修理費八千元之事實，
      惟辯稱：原告就車禍之發亦與有過失，應減輕其賠償責任，且警員在事故後所
      製作之交通事故調查報告表，其上之肇因經過欄之內容，係於其簽名後，單方
      聽信原告之陳述所記載，與事實並不相符等語。
三、法院之判斷：
（一）原告主張其於九十年一月二十五日十二時十五分許，駕駛其所有之系爭自小客
      車由新竹縣新豐鄉市往新和路直行，行經新市路○○○路交叉路口時，適
      被告駕駛其所有、牌照號碼為Ａ９─２９９２號自小客車沿新豐鄉○○路往新
      和路方向行駛，途經新庄路與新市路交叉口附近時，因疏未注意車前狀況，且
      為超越其前方之大卡車，竟逆向駛入對向靠新市路方向之新庄路車道上，致撞
      及原告所有之系爭自小客車之右前側，造成系爭自小客車之右前角保險桿及車
      燈毀損，經送修後共支出八千元之修理費用，其中材料費為三千九百元，工資
      為一千一百元，烤漆費用為三千元之情，已據原告提出汽車行車執照影本、車
      損照片、新竹縣警察局竹北分局道路交通事故調查報告表影本、永順汽車修理
      廠之估價單各一份為證，而被告亦不爭執其確因駕車疏於注意車前狀況，而與
      原告駕車在前述時地發生碰撞，致系爭自小客車右前保險桿及右前燈毀損，原
      告因而支出前述修理費用之情。雖被告否認有駛入逆向車道致與原告車輛發生
      碰撞云云，惟查，依事故後警員到場所製作之道路交通事故調查報告表之肇事
      經過欄所載，業已載明：「乙車（即原告車輛）由新市路○○○路方向沿新竹
      市直行，甲車（即被告車輛）由新庄路往新和路方向沿新庄路直行，甲車為閃
      避其前方之大貨車於新庄路新市路口切入逆向車道因而撞上乙車」，而證人即
      製作該報告表之警員劉家慶到場證稱當時係填好上開肇事經過欄之內容後，兩
      造始在其下方簽名等語，且證人劉家慶與兩造並無何關係，衡情應無偏袒任何
      一方之理，其證詞應足採信。由此，可認被告業已看到上開之記載內容後，才
      簽名離去。又兩造於駕車發生碰撞後，原告即即刻停車，惟被告仍繼續前行一
      百多公尺後，始行停住之情，為兩造所不爭執。而被告辯稱其當時係因前方有
      大卡車駛來，為避免被撞及始於事故後未停車而繼續前行等語，則核以常情，
      倘如被告所述其未駛入占用逆向車道，而係在本來方向之直行車道與原告車輛
      發生碰撞之情屬實，則被告既係駕車在自己之正常車道內，何需擔心遭對向來
      車擦撞？參以於警訊時原告陳稱其當時之車行速度為時速二十公里，被告為五
      十公里，而被告則自承其時速為四十五公里之情，有本院依職權向台灣新竹地
      方法院檢察署調取之九十年度偵字第一七四０號偵查卷宗可憑，再觀以兩車受
      損之部位，其中原告車子係在右前角，而被告車子係在左後輪弧，此有前述之
      偵查卷內之照片可稽，由此，可認原告主張被告當時係因駕車快速駛入而占用
      逆向車道，於欲回正至其車道時，致其左後車身擦撞原告進入交叉路口（新庄
      路與新市路○○路口）之系爭自小客車之情，堪信為實在。
（二）按「汽車行駛時，駕駛人應注意車前狀況，並隨時採取必要之安全措施」，道
      路交通安全規則第九十四條第三項有明文規定。本件依前開所述，被告既因駕
      車疏於注意車前狀況，並逆向駛入占用逆向車道（即新庄路靠新市路○○道）
      ，而於前述時地與原告所駕之系爭自小客車發生碰撞，且依當時情形，被告並
      無不能注意之情形，詎其竟未注意及此，致撞及系爭自小客車，造成該車受有
      前述之損害，是被告之行為顯有過失，且與原告損害之發生間具有相當因果關
      係，從而，原告主張依民法第一百八十四條第一項之規定，依侵權行為之法律
      關係請求被告賠償其所受之損害，自屬有據。
（三）按不法毀損他人之物者，應向被害人賠償其物因毀損所減少之價額，民法第一
      百九十六條定有明文。復按物被毀損時，被害人除得依民法第一百九十六條請
      求賠償外，並不排除民法第二百十三條至第二百十五條之適用，依民法第一百
      九十六條請求賠償物被毀損所減少之價額，得以修復費用為估定之標準，但以
      必要者為限（例如︰修理材料以新品換舊品，應予折舊），亦有最高法院七十
      七年度第九次民事庭會議之決議、同院六十年度臺上字第一五０五號判決及七
      十三年度臺上字第一五七四號等判決可資參照。查，原告主張其所有前開小客
      車因本件事故支出之修復費用為八千元，其中材料費為三千九百元，工資為一
      千一百元，烤漆費用為三千元，已如前述。而就有關工資部分一千一百元及烤
      漆費用三千元，因無折舊之問題，且原告該部分之支出係屬修復車子所必要，
      是其此部分之請求即四千一百元，應全部准許。至於修車零件費用三千九百元
      部分，因係以新零件更換舊零件之零件折舊部分非屬必要費用，應予扣除，依
      行政院所頒定之「固定資產耐用年數表」及「固定資產折舊率表」之規定，小
      客車之耐用年數為五年，依定率遞減法每年折舊千分之三六九，系爭自用小客
      車為八十七年十月二十三日領照使用，有原告提出之行車執照一件在卷可按，
      至本件肇事發生時（九十年一月二十五日）已有二年三月又三日之使用期間，
      又營利事業所得稅結算申報查核準則第九十五條第八項規定「依固定資產提列
      折舊採用定率遞減法者，以一年為計算單位，其使用期間未滿一年者，按實際
      使用之月數相當於全年之比例計算之，不滿一月者，以月計」，是系爭自小客
      車之使用期間為二年四月，故依前揭方式計算，上開零件之折舊額為二千五百
      三十八元【其計算方式為︰第一年折舊應為3900×0.369=1439元，第二年折舊
      應為（0000-0000）×0.369=908元，第三年之四個月折舊額應為（0000-0000-
      000）×0.369x4/12=191元，1439+908+191=2538】，是原告所得請求之零件費
      用為一千三百六十二元（即0000-0000=1362），故原告所得請求之車損修理費
      用合計為五千四百六十二元【計算方式為：1362+4100=5462】。
（四）雖被告辯稱原告駕車自後追撞其車，未注意車前狀況，就車禍之發生與有過失
      云云，惟查，依前開所述，本件係因被告駕車行經新庄路與新市路口時，因未
      注意車前狀況，且快速駛入而占用逆向車道，致其車身左側與正進入新庄路與
      新市路○路口之原告車輛右前車頭發生擦撞，據此，尚難認原告駕車有何過失
      可言。此外，被告復未能舉證證明原告就車禍之發生有何過失，是其辯稱原告
      與有過失，應減輕其賠償責任云云，尚難以成立。
（五）從而，原告依侵權行為之法律關係請求被告賠償所受損害，在五千四百六十二
      元，及該金額自起訴狀繕本送達被告翌日即九十年五月五日起至清償日止按年
      息百分之五計算之利息範圍內，為有理由，應予准許，逾此範圍即屬無據，應
      予駁回。
四、本件係為被告部分敗訴之小額訴訟判決，就被告敗訴部分應依職權宣告假執行。
五、據上論結，原告之訴為有一部有理由，一部無理由，爰依民事訴訟法第四百三十
    六條之二十三、第四百三十六條第二項、第七十九條但書、第四百三十六條之十
    九第一項、第四百三十六條之二十，判決如主文。
中      華      民      國    九十      年      七      月       二     日
                                  臺灣新竹地方法院新竹簡易庭
~B法      官  鄭政宗
右為正本係照原本作成。
如對本判決上訴，非以其違背法令為理由不得為之，且須於判決送達後廿日內以上訴
狀記載上訴理由向本院提出上訴狀（須按他造當事人之人數附繕本）。
~B法院書記官  王恬如
中      華      民      國    九十      年      七      月      二      日


司法院資訊處製作；財團法人民間司法改革基金會備份。
